【裁判字號】    95,交上訴,670
【裁判日期】    950712
【裁判案由】    過失致死等
【裁判全文】
臺灣高等法院臺南分院刑事判決
上  訴  人
即  被  告  乙○○
上列上訴人因過失致死等案件，不服臺灣嘉義地方法院94年度交
訴字第49號中華民國95年5月16日第一審判決(起訴案號：臺灣嘉
義地方法院檢察署94年度偵字第5871號），提起上訴，本院判決
如下：
    主      文
上訴駁回。
    事      實
一、乙○○於民國 (下同)94年9月30日下午，在嘉義縣竹崎鄉某
    處飲酒後，明知其已達酒醉不能安全駕車之程度，竟仍駕駛
    車牌號碼IH-5252號自用小客車欲返家，於同日18時5分許，
    途經嘉義縣竹崎鄉○○村○道臺三線公路275.53公里彎道處
    ，原應注意酒後不得駕駛，並能注意，竟仍疏未注意，以致
    於其所駕駛之車輛於轉彎後，直接駛入對向車道內，迨乙○
    ○見前方車道內有朱水波所騎乘之車牌號碼MAQ－259號重型
    機車駛近時，已無法煞車而直接撞上朱水波之機車，造成朱
    水波摔至路旁。乙○○明知其已肇事致朱水波人車倒地，竟
    不思救護朱水波，反而將車輛駛回其車道內欲離去，適為行
    駛於朱水波機車後方之目擊證人陳柏宏發現後，乃將所駕駛
    之車輛駛至路中央雙黃線處欲阻擋乙○○離去，然乙○○仍
    將車輛加速而閃過陳柏宏所駕駛之車輛後逃逸，陳柏宏見乙
    ○○加速逃逸，即記下乙○○之車牌號碼報警，並通知救護
    車將朱水波送往財團法人佛教慈濟綜合醫院大林分院急救，
    惟朱水波經醫院急救後，仍因頭部外傷併顱腦損傷不治死亡
    。而乙○○則於駕車逃離現場約530公尺後（即上開公路275
    公里處），因酒醉無法控制車輛而撞上路旁樹幹，經送往上
    開醫院救治，再經該醫院對乙○○抽血後，於同日19時38分
    許，測得其血液中所含酒精濃度為269MG/DL（換算為呼氣所
    含酒精濃度為1.345MG/L）。
二、案經朱水波之妻甲○○○訴由嘉義縣警察局竹崎分局報請台
    灣嘉義地方法院檢察署檢察官偵查起訴。
    理      由
一、認定犯罪事實所憑之証據及理由：
    被告對於前揭服用酒類，不能安全駕駛動力交通工具而駕駛
    及過失致人於死的犯行，業已坦承不諱，且有陳柏宏之證詞
    、道路交通事故現場圖1張、道路交通事故調查報告表（一
    ）(二)、現場照片36張、相驗屍體證明書、驗斷書、勘驗筆
    錄及相驗照片8張等件為証。按汽車駕駛人飲用酒類或其他
    類似物後其吐氣所含酒精濃度超過每公升0.25毫克或血液中
    酒精濃度超過百分之0.05以上者，不得駕車，道路交通安全
    規則第114條第2款定有明文。被告乙○○原應注意喝酒後體
    內酒精濃度超過前開標準不得駕駛，並能注意而不注意，其
    有過失，應堪認定，而本件車禍之發生導致被害人死亡與被
    告之酒醉駕駛有相當因果關係，被告之過失致人於死犯行，
    自堪認定。
二、本院對於被告辯解之判斷：
    被告否認有何肇事逃逸犯行，辯稱：因酒醉不知車禍之發生
    ，並無逃逸之意圖云云。經查，從本案車禍發生時車輛之撞
    擊點觀察，被告所駕駛車輛之撞擊點在車頭中心處，而被害
    人所騎乘機車之撞擊點亦在機車之前面，此有照片可資參照
    ，因此本案車禍之發生，顯係兩車對撞，其撞擊力量應非輕
    微；而撞擊點即位於車輛前方，駕駛人應無不知之理。又被
    告雖表示對於車禍之發生不知情，惟亦曾表示知情 (偵查卷
    第15頁、原審卷50頁），參以車禍發生之撞擊位置，被告應
    係知悉車禍之發生。又經証人陳柏宏到庭証稱，其位於車禍
    發生地點約一百公尺處，見車禍發生後，駕駛人加速逃逸，
    其即將所駕駛之車輛停於路中央雙黃線處欲阻止被告逃逸，
    然被告仍然穿越其車輛而逃逸等情。足見被告尚能駕駛車輛
    穿越証人陳柏宏停於道路中心處雙黃線之車輛而駛離，被告
    於車禍發生時對於外界之知覺能力尚難認為已經喪失，其辯
    稱不知情，無逃逸之意圖云云，純係卸責之詞，不足採信。
    被告肇事逃逸之犯行應堪認定。
三、論罪科刑之理由：
    核被告乙○○所為，係犯刑法第185條之3服用酒類，不能安
    全駕駛動力交通工具而駕駛罪；第185條之4肇事逃逸罪及刑
    法第276條第1項過失致人於死罪。所犯三罪犯意各別，行為
    互異，應分論併罰之。
四、原審適用刑法第185條之3、第185條之4、第276條第1項之規
    定，並參酌被告酒醉駕駛過失致人死亡，竟意圖卸責而肇事
    逃逸，犯後尚未與被害人和解，且不知悔悟，復意圖卸責等
    一切情狀，分別就其服用酒類，不能安全駕駛動力交通工具
    而駕駛，處有期徒刑參月；又就駕駛動力交通工具肇事，致
    人死亡而逃逸，處有期徒刑壹年貳月；復就因過失致人於死
    ，處有期徒刑壹年捌月；並定應執行刑為有期徒刑貳年拾壹
    月等情。本院經核其認事用法，均無不當，量刑亦稱妥適。
    被告上訴意旨，猶否認有肇事逃逸及認原審原審量刑過重云
    云，為無理由，應予駁回。
五、又刑法第五十一條第五款有關定執行刑之規定，於九十五年
    七月一日修正施行後雖有變更，惟修正後刑法第二條之規定
    係以行為時法為原則，因此原判決雖未及比較新舊法，然上
    訴本院後，經比較新舊法，行為後之法律並非較有利於行為
    人，仍應適用行為時法，則原判決適用行為時法即無不當，
    自不構成撤銷之事由，併此明。
據上論結，應依刑事訴訟法第368條，判決如主文。
本案經檢察官李傳來到庭執行職務。
中    華    民    國    95    年     7    月    12    日
                  刑事第五庭  審判長法  官  楊明章
                                    法  官  戴勝利
                                    法  官  顏基典
以上正本證明與原本無異。
肇事逃逸部分如不服本判決，應於收受本判決後十日內向本院提
出上訴書狀。其未敘述上訴理由者並得於提起上訴後十日內向本
院補提理由書狀（均須按他造當事人之人數附繕本）「切勿逕送
上級法院」。
其餘部分不得上訴。
                                    書記官  呂嘉文
中    華    民    國    95    年    7     月    12    日
【附錄】本判決論罪科刑法條：
刑法第185-3條：
服用毒品、麻醉藥品、酒類或其他相類之物，不能安全駕駛動力
交通工具而駕駛者，處一年以下有期徒刑、拘役或三萬元以下罰
金。
刑法第185-4條：
駕駛動力交通工具肇事，致人死傷而逃逸者，處六月以上五年以
下有期徒刑。
刑法第276條第1項：
因過失致人於死者，處二年以下有期徒刑、拘役或二千元以下罰
金。


司法院資訊處製作；財團法人民間司法改革基金會備份。
